【裁判字號】    90,訴,803
【裁判日期】    900430
【裁判案由】    偽造文書等
【裁判全文】
臺灣高雄地方法院刑事判決                            九十年度訴字第八三號
    公訴人  臺灣高雄地方法院檢察署檢察官
    被  告  乙○○
右列被告因偽造文書等案件，經檢察官提起公訴（九十年度偵字第三０六八號），本
院判決如左：
    主  文
乙○○連續行使偽造私文書，足以生損害於他人，累犯，處有期徒刑伍月，如易科罰
金，以參佰元折算壹日。如附表所示消費簽帳單第一聯參紙，與商店及銀行留存聯部
分偽造之「丙○○」署押各參枚，均沒收之。
    事  實
一、乙○○曾因違反妨害兵役治罪條例案件，經臺灣臺南方地方法院於民國八十三年
    十二月十六日，以八十三年度訴緝字第一九四號判決，判處有期徒刑七月確定，
    於八十四年六月二十九日執行完畢。詎其仍不知悔改，復意圖為自己不法之所有
    ，基於行使偽造私文書及詐欺取財之概括犯意，於八十八年八月二十八日十四時
    許，持其於同日十二時許，在臺南市○○路秋茂園內所竊得之臺新銀行核發予丙○○使用之0000000000000000號威士信用卡一枚，假冒丙○○
    之名，在臺南市○○路○段一七九號「緯通電訊行」，向該電訊行店員甲○○刷
    卡購買摩托羅拉牌Ｖ三六八八型行動電話手機一具，使甲○○誤以為乙○○係丙○○本人，而允乙○○簽帳消費，並由乙○○偽簽丙○○之署名共計三次於如附
    表所示之消費簽帳單上，以偽造不實之消費簽帳單（一式三聯，一份由持卡人留
    存、一份由商店留存以向銀行請款，另一份由商店自行留存）之私文書後持交甲○○，以主張收到商品之意思表示，連續行使前開偽造之簽帳單，致使「緯通電
    訊行」店員甲○○陷於錯誤，而交付乙○○其購買之摩托羅拉牌Ｖ三六八八型行
    動電話手機一具，金額新臺幣（下同）二萬三千三百元，足生損害於前開特約消
    費商店與丙○○本人。嗣經丙○○報警始為警循線查獲。
二、案經臺南市警察局第四分局報告臺灣臺南地方法院檢察署呈請臺灣高等法院檢察
    署令轉臺灣高雄地方法院檢察署檢察官偵查起訴。
    理  由
一、右揭犯罪事實，業據被告乙○○迭於偵查及本院審理時坦承不諱，除核與被害人
    丙○○及甲○○於警訊及偵查時所證述情節大致相符外，並有臺南市警察局第四
    分局安平分駐所受理報案紀錄表一紙、如附表所示被告消費簽帳單影本三紙、緯
    通電訊訂貨單一紙及贓物認領保管單一紙附卷可稽，事證明確，被告犯行洵堪認
    定，應依法加以論科。
二、按發行信用卡之銀行依申請核發信用卡予申請人，係授權申請人使用該信用卡，
    ，而申請人在信用卡背後簽名欄簽名，依交易慣例，則係確認該信用卡為申請人
    者所持有，且僅申請人有權使用，足以為表示一定用意之證明，則該信用卡應係
    刑法第二百二十條第一項以文書論之私文書；再依目前之消費方式，雖信用卡之
    消費簽帳單均由商店以列表機於信用卡持卡人消費時預先製作，惟信用卡持卡人
    在消費簽帳單上簽名時，即表示確認該消費簽帳單之內容無誤，故消費簽帳單依
    刑法第二百二十條第一項之規定係屬刑法第二百十條之私文書，且僅真正信用卡
    持卡人為實際之有權製作人無疑，是本件被告乙○○持被害人丙○○之信用卡刷
    卡購物，並偽簽被害人丙○○署押於如附表所示消費簽帳單上，而偽造不實簽帳
    單，並持之行使，使被害人甲○○陷於錯誤而交付其所購買之商品，核其所為，
    係犯刑法第三百三十九條第一項之詐欺取財，及同法第二百十六條、第二百二十
    條第一項、第二百十條之行使偽造私文書罪。其偽造被害人丙○○署押之行為係
    偽造私文書之部分行為，偽造私文書後進而行使，偽造之低度行為並為行使之高
    度行為所吸收，均不另論罪。又其先後多次行使偽造私文書犯行，除時間緊接外
    ，並觸犯構成要件相同之罪名，顯均基於概括犯意為之，應依連續犯之規定分別
    論以一罪，並依法加重其刑。上開連續行使偽造私文書及詐欺取財罪間，有方法
    結果之相牽連關係，應從一重之連續行使偽造私文書罪處斷。又被告曾因違反妨
    害兵役治罪條例案件，經臺灣臺南方地方法院判處有期徒刑七月確定，於八十四
    年六月二十九日執行完畢，有臺灣高等法院被告全國前案紀錄表可按，其於五年
    內再犯本件有期徒刑以上之罪，為累犯，應依法加重其刑。爰審酌被告之犯罪動
    機、目的、手段，及其生活狀況、品行、智識程度，犯罪所得之利益及致生之損
    害暨其犯後坦承犯行態度良好等一切情狀，量處如主文所示之刑。末按被告行為
    後，刑法第四十一條第一項已於九十年一月四日修正為：「犯最重本刑五年以下
    有期徒刑以下刑之罪，而受六個月以下有期徒刑或拘役之宣告，因身體、教育、
    職業、家庭之關係或其他正當事由，執行顯有困難者，得以一元以上三元以下折
    算一日。但確因不執行所宣告之刑，難收矯正之效，或難以維持法秩序者，不在
    此限」，並經總統於九十年一月十日公布，而於同年一月十二日生效，併參酌最
    高法院二十四年七月民刑庭總會決議之意旨，故依前開條文及刑法第二條第一項
    前段之規定，易科罰金之折算標準條件自應適用新法，而就其所宣告之刑諭知易
    科罰金之折算標準，以示儆懲。附表所示被告消費所偽造之消費簽帳單第一聯三
    紙，為被告所有供其行使偽造私文書及詐欺取財犯罪所用，雖未扣案，然並無證
    據證明已滅失，應予宣告沒收，消費簽帳單屬商店及銀行之留存聯部分，雖均非
    被告所有，毋庸宣告沒收，惟其上之被害人丙○○署押計三枚，係被告偽造之署
    押，應依刑法第二百十九條予以宣告沒收之。
三、至公訴意雖認被告於八十八年八月二十八日十二時許，意圖為自己不法之所有，
    在臺南市○○路秋茂園內，開啟官耿新所有之ＵＷＷ─七四五號輕型機車之置物
    箱，竊得該置物箱內之臺新銀行核發予被害人丙○○使用之000000000
    0000000號威士信用卡一枚，而認其另涉犯刑法第三百二十條第一項之竊
    盜罪，惟被告另因自八十八年八月二十一日起至同年月二十九日止，連續多次在
    臺南市安南區四草大橋下等地，攜帶客觀上足以危害他人生命、身體之兇器自製
    螺絲起子，以會壞汽車門鎖、機車置物箱鎖等安全設備之方式，竊取他人之物，
    而遭臺灣臺南地方法院判處有期徒刑二年確定，有該院八十八年度易字第二六九
    七號判決可按，是被告前後二涉嫌犯罪行為，犯罪時間緊接，觸犯構成要件相同
    罪名，顯具有連續犯之裁判上一罪關係，應為同一案件，從而公訴人就曾經判決
    確定之案件向本院再行起訴，依首開規定及說明，本院自不得加以審判，茲因公
    訴人認此部分與前揭論罪科刑之部分，有裁判上一罪之相牽連關係，爰不另為免
    訴之諭知，附此敘明。
據上論斷，應依刑事訴訟法第二百九十九條第一項前段，刑法第五十六條、第三百三
十九條第一項、第二百十六條、第二百二十條第一項、第二百十條、第五十五條、第
四十七條、修正後第四十一條第一項、第二條第一項前段、第二百十九條、第三十八
條第一項第二款，罰金罰鍰提高標準條例第一條前段、第二條，判決如主文。
本案經檢察官黃元冠到庭執行職務。
中      華      民      國    九十      年      四      月     三十     日
                                臺灣高雄地方法院刑事第七庭
                                  法  官  劉傑民
右正本證明與原本無異。
如不服本判決，應於判決送達後十日內，向本院提出上訴狀。
                                  書記官  黃琬婷
中      華      民      國    九十      年      四      月     三十     日
附錄法條：
刑法第二百一十六條
行使第二百十條至第二百十五條之文書者，依偽造、變造文書或登載不實事項或使登
載不實事項之規定處斷。
刑法第三百三十九條第一項
意圖為自己或第三人不法之所有，以詐術使人將本人或第三人之物交付者，處五年以
下有期徒刑、拘役或科或併科一千元以下罰金。
附表：
┌───┬────────────┬────────┐
│編  號│消費簽帳單金額（新臺幣）│ 調  閱  編  號 │
├───┼────────────┼────────┤
│  一  │一萬元                  │０００九三０    │
├───┼────────────┼────────┤
│  二  │一萬元                  │０００九三一    │
├───┼────────────┼────────┤
│  三  │三千三百元          │０００九三二    │
└───┴────────────┴────────┘


司法院資訊處製作；財團法人民間司法改革基金會備份。
